---
title: "Citroen ë-SpaceTourer bruktprismodell"
author: "Lobot"
date: today
params:
  focus_url: "https://www.finn.no/441656103"
execute:
  warning: false
  message: false
format:
  html:
    toc: true
    theme: cosmo
    code-fold: true
---

```{r}
library(tidyverse)
library(broom)
library(knitr)
library(scales)
source("R/model_spacetourer.R")

money <- label_number(big.mark = " ", suffix = " kr", accuracy = 1)
pct <- label_percent(accuracy = 1)
focus_id <- stringr::str_extract(params$focus_url, "[0-9]+$")
```

```{r}
listings <- readr::read_csv("data/processed/spacetourer_listings.csv", show_col_types = FALSE)
relevant <- listings |> filter(relevant)
model_data <- prepare_model_data(listings)
comparisons <- compare_models(model_data)
selected_model <- comparisons |>
  arrange(loocv_mae, glance_AIC) |>
  slice(1) |>
  pull(model)
fit <- fit_candidate_models(model_data)[[selected_model]]
modelled <- augment_model(fit, model_data)
metrics <- model_metrics(modelled, fit)
ranked <- modelled |> filter(relevant) |> arrange(residual)
readr::write_csv(ranked, "data/processed/spacetourer_ranked_relevant.csv")
```

## Kortversjon

Markedet er tynt: analysen fant `r nrow(relevant)` relevante Citroen ë-SpaceTourer-annonser på FINN i dag. Derfor er modellen først og fremst et screeningverktøy, ikke en presis verdsettelsesmotor. Jeg har brukt en enkel log-prismodell med alder, kilometerstand og eventuelt 75 kWh-batteri, valgt etter leave-one-out-feil.

Negativ residual betyr at annonsert pris er lavere enn modellen forventer. De mest interessante annonsene ligger derfor øverst i residualtabellen.

## Modellfakta som styrer variablene

ë-SpaceTourer er en elektrisk flerbruksbil/persontransportør på Stellantis-plattformen. Den finnes i flere lengder, blant annet M/L2 og XL/L3, med opptil 8-9 seter. Bruktmarkedet på FINN akkurat nå domineres av XL/L3 og forhjulsdrift. Batteri er en viktig variabel: 50 kWh-bilene har lavere WLTP-rekkevidde enn 75 kWh-bilene, mens nyere 75 kWh-biler typisk prises høyere.

Relevante modellvariabler i dette datagrunnlaget:

- `model_year` / alder: fanger modellår, facelift/nybilnærhet og garanti.
- `km`: bruktgrad, modellert som `log1p(km)`.
- `battery_kwh` / `battery_75`: skiller særlig 50 kWh fra 75 kWh.
- `seats`: 6, 8 eller 9 seter; beholdes i rapporten, men ikke i hovedmodellen fordi n er for liten.
- `length_variant`: M/L2 vs XL/L3; alle relevante biler her er parsable som XL/L3, så variabelen kan ikke forklare prisforskjeller i dagens datasett.
- `county`: brukes i markedskartet, ikke som prisvariabel.

## Datagrunnlag

```{r}
relevant |>
  transmute(
    FINN = sprintf("<a href='%s'>%s</a>", url, url_id),
    pris = money(price),
    modellår = model_year,
    km = comma(km, big.mark = " "),
    batteri = if_else(is.na(battery_kwh), NA_character_, paste0(battery_kwh, " kWh")),
    WLTP = if_else(is.na(range_wltp_km), NA_character_, paste0(range_wltp_km, " km")),
    seter = seats,
    lengde = length_variant,
    fylke = county
  ) |>
  kable(escape = FALSE)
```

```{r}
relevant |>
  count(model_year, battery_kwh, seats, length_variant, county, sort = TRUE) |>
  kable()
```

## Markedskart

```{r}
ggplot(relevant, aes(km, price, color = county)) +
  geom_point(aes(size = battery_kwh), alpha = 0.85) +
  geom_text(aes(label = url_id), nudge_y = 17000, size = 3, show.legend = FALSE) +
  scale_x_continuous(labels = label_number(big.mark = " ", suffix = " km")) +
  scale_y_continuous(labels = money) +
  scale_size_continuous(name = "Batteri kWh", range = c(2.5, 5), breaks = c(50, 75)) +
  labs(x = "Kilometerstand", y = "Pris", color = "Fylke") +
  theme_minimal()
```

## Modellvalg

```{r}
comparisons |>
  transmute(
    modell = model,
    `R2` = round(glance_r.squared, 3),
    `adj. R2` = round(glance_adj.r.squared, 3),
    AIC = round(glance_AIC, 1),
    `LOOCV MAE` = money(loocv_mae),
    `LOOCV RMSE` = money(loocv_rmse),
    `LOOCV feilede folds` = loocv_n_failed
  ) |>
  kable()
```

Valgt modell:

```{r}
broom::tidy(fit) |>
  mutate(
    estimate = round(estimate, 4),
    std.error = round(std.error, 4),
    statistic = round(statistic, 2),
    p.value = signif(p.value, 3)
  ) |>
  kable()
```

```{r}
bind_cols(metrics, comparisons |> filter(model == selected_model)) |>
  select(n, r_squared, adj_r_squared, rmse, mae, median_abs_error, mean_abs_pct_error, max_abs_error, loocv_mae, loocv_rmse) |>
  mutate(across(where(is.numeric), ~ round(.x, 3))) |>
  pivot_longer(everything(), names_to = "metric", values_to = "value") |>
  kable()
```

## Diagnostikk

```{r}
ggplot(modelled, aes(predicted, price)) +
  geom_point(aes(color = county), size = 3, alpha = 0.85) +
  geom_abline(slope = 1, intercept = 0, linetype = "dashed", color = "#D55E00") +
  geom_text(aes(label = url_id), nudge_y = 12000, size = 3, show.legend = FALSE) +
  scale_x_continuous(labels = money) +
  scale_y_continuous(labels = money) +
  labs(x = "Modellert pris", y = "Annonsert pris", color = "Fylke") +
  theme_minimal()
```

```{r}
ggplot(modelled, aes(predicted, residual)) +
  geom_hline(yintercept = 0, linetype = "dashed", color = "#D55E00") +
  geom_point(aes(color = county), size = 3, alpha = 0.85) +
  geom_text(aes(label = url_id), nudge_y = 12000, size = 3, show.legend = FALSE) +
  scale_x_continuous(labels = money) +
  scale_y_continuous(labels = money) +
  labs(x = "Modellert pris", y = "Residual: annonsert minus modellert", color = "Fylke") +
  theme_minimal()
```

```{r}
ggplot(modelled, aes(sample = residual)) +
  stat_qq(alpha = 0.75) +
  stat_qq_line(color = "#D55E00") +
  scale_y_continuous(labels = money) +
  labs(x = "Teoretiske kvantiler", y = "Residual") +
  theme_minimal()
```

```{r}
modelled |>
  arrange(desc(cooks_d)) |>
  transmute(
    FINN = sprintf("<a href='%s'>%s</a>", url, url_id),
    pris = money(price),
    predikert = money(predicted),
    residual = money(residual),
    `student-residual` = round(student_residual, 2),
    `Cook's D` = round(cooks_d, 3),
    leverage = round(leverage, 3)
  ) |>
  kable(escape = FALSE)
```

## Mest underpriset

```{r}
ranked |>
  transmute(
    rang = row_number(),
    FINN = sprintf("<a href='%s'>%s</a>", url, url_id),
    annonse = coalesce(subtitle, description, title),
    pris = money(price),
    predikert = money(predicted),
    residual = money(residual),
    `relativ residual` = pct(pct_residual),
    modellår = model_year,
    km = comma(km, big.mark = " "),
    batteri = paste0(battery_kwh_model, " kWh"),
    seter = seats,
    fylke = county
  ) |>
  kable(escape = FALSE)
```

## Valgt annonse

```{r}
focus <- modelled |> filter(url_id == focus_id)
if (nrow(focus) == 0) {
  cat("Annonsen finnes ikke i det gjeldende datasettet.")
} else {
  focus |>
    transmute(
      FINN = sprintf("<a href='%s'>%s</a>", url, url_id),
      annonse = coalesce(subtitle, description, title),
      pris = money(price),
      predikert = money(predicted),
      residual = money(residual),
      `relativ residual` = pct(pct_residual),
      modellår = model_year,
      km = comma(km, big.mark = " "),
      batteri = paste0(battery_kwh_model, " kWh"),
      seter = seats,
      fylke = county
    ) |>
    kable(escape = FALSE)
}
```

## Begrensninger

Dette er et lite datasett med høy leverage i enkeltobservasjoner. Ingen spline er brukt, fordi seks relevante annonser ikke gir nok frihetsgrader til å estimere en kurve troverdig. Når flere annonser kommer inn, bør neste modellversjon teste splines for kilometerstand/alder og eventuelt trekke inn sammenlignbare Stellantis-søskenmodeller som Opel Zafira-e Life, Peugeot e-Traveller og Toyota Proace Verso Electric som et eksplisitt komparatormarked.
