---
title: "Citroen ë-SpaceTourer bruktprismodell"
author: "Lobot"
date: today
params:
  focus_url: "https://www.finn.no/441656103"
execute:
  warning: false
  message: false
format:
  html:
    toc: true
    theme: cosmo
    code-fold: true
---

```{r}
library(tidyverse)
library(broom)
library(knitr)
library(scales)
source("R/model_spacetourer.R")

money <- label_number(big.mark = " ", suffix = " kr", accuracy = 1)
pct <- label_percent(accuracy = 1)
focus_id <- stringr::str_extract(params$focus_url, "[0-9]+$")
```

```{r}
listings <- readr::read_csv("data/processed/spacetourer_listings.csv", show_col_types = FALSE)
relevant <- listings |> filter(relevant)
market <- listings |> filter(model_sample)
model_data <- prepare_model_data(listings)
comparisons <- compare_models(model_data)
selected_model <- comparisons |>
  arrange(loocv_mae, glance_AIC) |>
  slice(1) |>
  pull(model)
fit <- fit_candidate_models(model_data)[[selected_model]]
modelled <- augment_model(fit, model_data)
metrics <- model_metrics(modelled, fit)
ranked <- modelled |> filter(relevant) |> arrange(residual)
readr::write_csv(ranked, "data/processed/spacetourer_ranked_relevant.csv")
```

## Kortversjon

Analysen fant `r nrow(relevant)` relevante Citroen ë-SpaceTourer-annonser på FINN i dag. For å få en mer stabil regresjon er modellen estimert på et bredere Stellantis-søskenmarked med `r nrow(model_data)` elektriske personbil-/flerbruksbilannonser: Citroen ë-SpaceTourer, Opel Zafira-e Life, Peugeot e-Traveller og Toyota Proace Verso Electric.

Jeg har brukt en log-prismodell med alder, kilometerstand, batteri og eventuelt bilmodell som kandidatvariabler, valgt etter leave-one-out-feil. Citroen-annonsene rangeres deretter separat på residual.

Negativ residual betyr at annonsert pris er lavere enn modellen forventer. De mest interessante annonsene ligger derfor øverst i residualtabellen.

## Modellfakta som styrer variablene

ë-SpaceTourer er en elektrisk flerbruksbil/persontransportør på Stellantis-plattformen. Søskenmodellene Opel Zafira-e Life, Peugeot e-Traveller og Toyota Proace Verso Electric deler i stor grad samme praktiske pakke og batterivalg, og er derfor nyttige observasjoner for bruktprismodellen. Modellnavn tas med som egen kandidatvariabel slik at systematiske prisforskjeller mellom merkene ikke blandes sammen med alder, kilometerstand og batteri.

Bilene finnes i flere lengder, blant annet M/L2 og XL/L3, med opptil 8-9 seter. Bruktmarkedet på FINN akkurat nå domineres av XL/L3 og forhjulsdrift. Batteri er en viktig variabel: 50 kWh-bilene har lavere WLTP-rekkevidde enn 75 kWh-bilene, mens nyere 75 kWh-biler typisk prises høyere.

Relevante modellvariabler i dette datagrunnlaget:

- `model_year` / alder: fanger modellår, facelift/nybilnærhet og garanti.
- `km`: bruktgrad, modellert som `log1p(km)`.
- `battery_kwh` / `battery_75`: skiller særlig 50 kWh fra 75 kWh.
- `vehicle_model`: Citroen, Opel, Peugeot eller Toyota.
- `seats`: 6, 8 eller 9 seter; beholdes i rapporten, men ikke i hovedmodellen fordi n er for liten.
- `length_variant`: M/L2 vs XL/L3; beholdes i rapporten, men brukes ikke i hovedmodellen før den er mer komplett og variert.
- `county`: brukes i markedskartet, ikke som prisvariabel.

## Datagrunnlag

Modellgrunnlaget:

```{r}
market |>
  count(vehicle_model, sort = TRUE) |>
  kable()
```

Citroen-annonsene som rangeres:

```{r}
relevant |>
  transmute(
    FINN = sprintf("<a href='%s'>%s</a>", url, url_id),
    modell = vehicle_model,
    pris = money(price),
    modellår = model_year,
    km = comma(km, big.mark = " "),
    batteri = if_else(is.na(battery_kwh), NA_character_, paste0(battery_kwh, " kWh")),
    WLTP = if_else(is.na(range_wltp_km), NA_character_, paste0(range_wltp_km, " km")),
    seter = seats,
    lengde = length_variant,
    fylke = county
  ) |>
  kable(escape = FALSE)
```

```{r}
relevant |>
  count(vehicle_model, model_year, battery_kwh, seats, length_variant, county, sort = TRUE) |>
  kable()
```

## Markedskart

```{r}
ggplot(market, aes(km, price, color = county)) +
  geom_point(aes(size = battery_kwh, shape = vehicle_model), alpha = 0.85) +
  geom_text(data = relevant, aes(label = url_id), nudge_y = 17000, size = 3, show.legend = FALSE) +
  scale_x_continuous(labels = label_number(big.mark = " ", suffix = " km")) +
  scale_y_continuous(labels = money) +
  scale_size_continuous(name = "Batteri kWh", range = c(2.5, 5), breaks = c(50, 75)) +
  labs(x = "Kilometerstand", y = "Pris", color = "Fylke", shape = "Bilmodell") +
  theme_minimal()
```

## Modellvalg

```{r}
comparisons |>
  transmute(
    modell = model,
    `R2` = round(glance_r.squared, 3),
    `adj. R2` = round(glance_adj.r.squared, 3),
    AIC = round(glance_AIC, 1),
    `LOOCV MAE` = money(loocv_mae),
    `LOOCV RMSE` = money(loocv_rmse),
    `LOOCV feilede folds` = loocv_n_failed
  ) |>
  kable()
```

Valgt modell:

```{r}
broom::tidy(fit) |>
  mutate(
    estimate = round(estimate, 4),
    std.error = round(std.error, 4),
    statistic = round(statistic, 2),
    p.value = signif(p.value, 3)
  ) |>
  kable()
```

```{r}
bind_cols(metrics, comparisons |> filter(model == selected_model)) |>
  select(n, r_squared, adj_r_squared, rmse, mae, median_abs_error, mean_abs_pct_error, max_abs_error, loocv_mae, loocv_rmse) |>
  mutate(across(where(is.numeric), ~ round(.x, 3))) |>
  pivot_longer(everything(), names_to = "metric", values_to = "value") |>
  kable()
```

## Diagnostikk

```{r}
ggplot(modelled, aes(predicted, price)) +
  geom_point(aes(color = county, shape = vehicle_model), size = 3, alpha = 0.85) +
  geom_abline(slope = 1, intercept = 0, linetype = "dashed", color = "#D55E00") +
  geom_text(aes(label = url_id), nudge_y = 12000, size = 3, show.legend = FALSE) +
  scale_x_continuous(labels = money) +
  scale_y_continuous(labels = money) +
  labs(x = "Modellert pris", y = "Annonsert pris", color = "Fylke", shape = "Bilmodell") +
  theme_minimal()
```

```{r}
ggplot(modelled, aes(predicted, residual)) +
  geom_hline(yintercept = 0, linetype = "dashed", color = "#D55E00") +
  geom_point(aes(color = county, shape = vehicle_model), size = 3, alpha = 0.85) +
  geom_text(aes(label = url_id), nudge_y = 12000, size = 3, show.legend = FALSE) +
  scale_x_continuous(labels = money) +
  scale_y_continuous(labels = money) +
  labs(x = "Modellert pris", y = "Residual: annonsert minus modellert", color = "Fylke", shape = "Bilmodell") +
  theme_minimal()
```

```{r}
ggplot(modelled, aes(sample = residual)) +
  stat_qq(alpha = 0.75) +
  stat_qq_line(color = "#D55E00") +
  scale_y_continuous(labels = money) +
  labs(x = "Teoretiske kvantiler", y = "Residual") +
  theme_minimal()
```

```{r}
modelled |>
  arrange(desc(cooks_d)) |>
  transmute(
    FINN = sprintf("<a href='%s'>%s</a>", url, url_id),
    modell = vehicle_model,
    pris = money(price),
    predikert = money(predicted),
    residual = money(residual),
    `student-residual` = round(student_residual, 2),
    `Cook's D` = round(cooks_d, 3),
    leverage = round(leverage, 3)
  ) |>
  kable(escape = FALSE)
```

## Mest underpriset

```{r}
ranked |>
  transmute(
    rang = row_number(),
    FINN = sprintf("<a href='%s'>%s</a>", url, url_id),
    annonse = coalesce(subtitle, description, title),
    modell = vehicle_model,
    pris = money(price),
    predikert = money(predicted),
    residual = money(residual),
    `relativ residual` = pct(pct_residual),
    modellår = model_year,
    km = comma(km, big.mark = " "),
    batteri = paste0(battery_kwh_model, " kWh"),
    seter = seats,
    fylke = county
  ) |>
  kable(escape = FALSE)
```

## Valgt annonse

```{r}
focus <- modelled |> filter(url_id == focus_id)
if (nrow(focus) == 0) {
  cat("Annonsen finnes ikke i det gjeldende datasettet.")
} else {
  focus |>
    transmute(
      FINN = sprintf("<a href='%s'>%s</a>", url, url_id),
      annonse = coalesce(subtitle, description, title),
      modell = vehicle_model,
      pris = money(price),
      predikert = money(predicted),
      residual = money(residual),
      `relativ residual` = pct(pct_residual),
      modellår = model_year,
      km = comma(km, big.mark = " "),
      batteri = paste0(battery_kwh_model, " kWh"),
      seter = seats,
      fylke = county
    ) |>
    kable(escape = FALSE)
}
```

## Begrensninger

Dette er fortsatt et lite datasett med høy leverage i enkeltobservasjoner. Ingen spline er brukt, fordi observasjonstallet fortsatt er for lavt til at en kurve for kilometerstand eller alder blir troverdig. Neste modellversjon bør teste lengdevariant og seter når parseren får nok variasjon og komplette felt.
